【裁判字號】    97,訴,670
【裁判日期】    971211
【裁判案由】    損害賠償
【裁判全文】
臺灣新竹地方法院民事判決               97年度訴字第670號
原      告  甲○○
訴訟代理人  丙○○律師
被      告  丁○○
被      告  乙○○
上列當事人間損害賠償事件，本院於民國97年11月20日言詞辯論
終結，判決如下：
    主      文
原告之訴駁回。
訴訟費用由原告負擔。
    事實及理由
一、原告主張：被告丁○○、乙○○係男女朋友關係，緣被告丁
    ○○於民國（下同）95年4月28日上午11時20分許，經被告
    乙○○同意，無照駕駛被告乙○○所有之車號S9-4175號自
    小客車，沿新竹市○○路由西往東方向行駛至同路段95號前
    時，原應注意車前狀況並隨時採取必要之安全措施，竟疏未
    注意，不慎追撞行駛在前，由原告甲○○所騎乘之車號HRW-
    343號重機車，造成原告失控往前衝撞停放在路邊之訴外人
    徐志良所有之車號8193-HN自小客車而倒地，並受有左側股
    骨頸移位性骨折及左足踝挫傷之傷害。被告乙○○明知被告
    丁○○並無駕照，仍借予該車，致原告受有損害，係造意人
    或幫助人，為共同侵權行為人，應連帶負損害賠償責任。爰
    依民法第191條之2、第193條、第195條、第184條、第185條
    ，請求被告連帶賠償下列費用：(1)、醫療費用：新台幣（下
    同）11萬709元。(2)、喪失或減少勞動能力或增加生活上之
    需要部分：原告受傷時年53歲，原開聯結車，月入約3萬元
    ，工作至60歲，計有7年，扣除期前利息後，被告應給付368
    萬161元（計算式：600000×6.00000000＝0000000）。(3)、
    慰撫金部分：原告受傷而無法工作，心裡甚感痛苦，爰請求
    21萬元之慰撫金。(4)、以上合計為400萬870元，於過失相抵
    及扣除訴外人徐志良責任後，爰請求100萬元。為此聲明：
    被告應給付原告100萬元及自起訴狀繕本送達被告翌日起至
    清償日止，按年息百分之5計算之利息。
二、被告丁○○辯稱：伊當時行駛於內側車道，原告突然自外側
    車道閃避進來，伊閃避不及才擦撞，鑑定結果亦認伊無過失
    等語。被告乙○○則以：車禍當天被告丁○○向伊借車去買
    東西，伊不知道丁○○無駕照等語，資為抗辯。並均聲明：
    原告之訴駁回。
三、原告主張被告丁○○於上開時地，無照駕駛向被告乙○○所
    借得之車號S9-4175號自小客車與原告發生車禍，致原告受
    有左側股骨頸移位性骨折及左足踝挫傷之傷害之事實，業為
    被告所不爭，並經本院依職權向新竹市警察局第二分局調取
    道路交通事故調查筆錄、事故現場圖、道路交通事故談話紀
    錄表及現場照片等附卷可稽，固堪信為真實。惟被告對本件
    車禍事故之發生則否認有何過失責任，並以前開情詞置辯，
    是本件之爭點厥為：被告丁○○對本件車禍之發生有無過失
    而應負侵權行為損害賠償責任？被告乙○○是否應負共同侵
    權行為責任？經查：
（一）本件原告於肇事前原駕駛車號HRW-343號重機車沿新竹市
      ○○路外側車道往東門圓環方向行駛，途經中正路95號前
      ，因閃避路邊起步駛入車道之不詳自小客車，因而往左駛
      入內側車道而遭被告丁○○所駕車號S9-4175號自小客車
      由後撞擊乙節，業經原告於警訊時自承在卷（第25頁），
      參以上揭車號S9-4175號用小客車擦刮痕跡位置在右側保
      險桿處，而原告騎乘之重機車撞擊部位則在車身左下方引
      擎後側，有前開現場、車損照片11張及道路交通事故現場
      圖1份在卷可按（第20頁、第27至32頁），堪認事故發生
      當時，係原告見路邊有車輛駛入，而由外側車道閃避駛入
      內側車道，未讓行駛於內側車道之被告丁○○自小客車先
      行，並未注意安全距離，因而發生本件擦撞。則原告與被
      告丁○○既非行駛於同一車道，原告突然偏左行駛至被告
      丁○○之車道，即非被告丁○○所能預見或迴避可能，是
      本件車禍之發生既非被告丁○○所能注意，核與應注意、
      能注意而不注意之過失要件有間，自難認被告丁○○有何
      過失。參以本件車禍經臺灣省竹苗區車輛行車事故鑑定委
      員會及臺灣省車輛行車事故覆議鑑定委員會鑑定結果，亦
      認本件車禍之發生，係前開由路邊駛入車道未讓車道上行
      進中之車輛先行之不詳車輛為肇事主因，而原告為求閃避
      而遽然偏左行駛未注意左側車輛為肇事次因，被告丁○○
      依規定行駛在其車道措手不及而發生擦撞應無肇事因素，
      有95年10月16日竹苗鑑950627字第0955303788號函附鑑定
      意見書及96年1月22日府覆議字第0950101162號函附卷可
      參。再者，被告丁○○被訴過失傷害行為，亦經台灣新竹
      地方法院檢察署檢察官以95年度偵字第4591號為不起訴處
      分確定，業經本院依職權調取全卷核閱無訛，益徵被告丁
      ○○對本件車禍之發生應無過失。至被告丁○○於案發時
      雖係無照駕駛，然駕駛執照之核發，係監理機關對於車輛
      駕駛人所為之道路交通行政管理，駕駛人若係無照駕駛，
      固應依道路交通管理處罰條例第21條第1款之規定，處以
      行政罰鍰，然其就事故之發生即原告受傷之結果是否有過
      失責任，仍應就具體事證認定之，非以其無照駕駛，即推
      論應負過失責任，附此敘明。
（二）又被告丁○○就本件車禍之發生既不負過失責任，已如前
      述，則出借自小客車之被告乙○○，對車禍之發生自亦無
      過失可言。
四、綜上所述，本件既不能認定被告有過失，則就原告因系爭事
    故所受之損害，被告即不負侵權行為損害賠償責任。從而，
    原告本於侵權行為之法則，請求被告連帶給付原告100萬元
    及自起訴狀繕本送達翌日起至清償日止，按年息百分之5計
    算之利息，不能准許，應予駁回。
五、本件事證已臻明確，兩造其餘主張陳述及所提之證據，經審
    酌後於本件判決結果無影響，爰不逐一論述，併此敘明。
六、訴訟費用負擔之依據：民事訴訟法第78條。
中    華    民    國    97    年    12    月    11    日
                  民事第二庭    法  官  楊明箴
以上正本係照原本作成。
如對本判決上訴，須於判決送達後20日內向本院提出上訴狀。
中    華    民    國    97    年    12    月    11    日
                                書記官  龔紀亞


司法院資訊處製作；財團法人民間司法改革基金會備份。
